【裁判字號】    95,交聲,61
【裁判日期】    950512
【裁判案由】    違反道路交通管理處罰條例聲明異議
【裁判全文】
臺灣雲林地方法院交通事件裁定          95年度交聲字第61號
移送機關    交通部公路總局嘉義區監理所雲林監理站
異  議  人  甲○○
                    國民
上列異議人因違反道路交通管理處罰條例案件，對於交通部公路
局嘉義區監理所雲林監理站中華民國94年9 月9日雲監裁字第裁
72-KAA082922號裁決書所為之處分，聲明異議，本院裁定如下：
    主  文
異議駁回。
    理  由
一、原處分機關係以：異議人即受處分人甲○○駕駛其妻曾阿霞
    所有之車牌號碼N4-0365 號自用小客車於民國90年1 月14日
    ，經雲林縣警察局以雲警交字第KAA082922 號舉發違反道路
    交通管理事件通知單（下稱舉發違規通知單），舉發違反道
    路交通管理處罰條例第53條違規，並指定應到按時間為90年
    1 月29日。因異議人未向原處分機關提出不服舉發陳述亦未
    繳款結案，原處分機關遂依道路交通管理處罰條例第9 條第
    1 項規定，逕於94年9 月9 日掣開裁決書，並依異議人戶籍
    地址送達，並於94年9 月16日寄存送達於雲林縣褒忠郵局。
    異議人則遲至95年4 月26日始向原處分機關聲明異議，因認
    應駁回異議人之聲明異議等語。
二、異議人即受處分人甲○○則以：本件原處分機關之裁決書係
    送達於異議人之原住所即雲林縣褒忠鄉○○路458 號，但該
    住所之房屋早於89年間已遭強制執行拍賣予他人，異議人自
    89年起即已搬離該處，致根本未收到上開裁決書，因而未繳
    納罰款，致遭吊銷執照。異議人於95年4 月20日欲換發駕照
    方知上開情事，故請准予撤銷原處分等語。
三、按受處分人，不服第8 條主管機關所為之處罰，得於接到裁
    決書之翌日起20日內，向管轄地方法院聲明異議，道路交通
    管理處罰條例第87條第1 項定有明文。又依違反道路交通管
    理事件統一裁罰基準及處理細則第5 條規定「處理違反道路
    交通管理事件，有關文書送達之程序，依行政程序法之規定
    。」而「送達，於應受送達人之住居所、事務所或營業所為
    之。」「送達，不能依前2 條規定為之者，得將文書寄存送
    達地之地方自治或警察機關，並作送達通知書2 份，1 份黏
    貼於應受送達人住居所、事務所、營業所或其就業處所門首
    ，另1 份交由鄰居轉交或置於該送達處所信箱或其他適當位
    置，以為送達。」「前項情形，由郵政機關為送達者，得將
    文書寄存於送達地之郵政機關。」行政程序法第72條第1 項
    本文、第74條第1 項、第2 項分別定有明文。又交通法庭認
    聲明異議不合法律上之程式而無法補正或其異議權已經喪失
    者，應以裁定駁回之，道路交通案件處理辦法第18條前段亦
    定有明文。
四、經查，原處分機關於94年9 月9 日開具之雲監裁字第裁72-K
    AA082922號裁決書經以郵務寄送至異議人之戶籍地即「雲林
    縣褒忠鄉○○路458 號」後，因不能送達予應送受達人，亦
    無由行補充或留置送達，遂於94年9 月16日寄存於雲林縣褒
    忠郵局等情，有雲林監理站送達證書1 紙在卷可查。而異議
    人之戶籍至94年12月6 日前仍設於雲林縣褒忠鄉○○路458
    號，有異議人之戶役政連結作業系統個人基本資料查詢結果
    列印本及遷徙紀錄資料查詢結果列印本各1 紙在卷可憑，故
    異議人之住所於94年9 月16日原處分機關以郵務寄存送達於
    雲林縣褒忠郵局時，仍設於原住址「雲林縣褒忠鄉○○路
    458 號」，並未變更，應可認定。從而，依據上開行政程序
    法第74條第1 項、第2 項之規定，自已發生文書送達之法律
    效果。至於異議人辯稱上開住所於89年間已遭強制執行拍賣
    予他人，異議人因此於89年間即已搬離上開住所等語，固有
    雲林縣虎尾地政事務所民眾閱覽《異動索引》1 份在卷可佐
    。然異議人上開住所因拍賣而變更登記所有權人之時間為【
    89年8 月2 日】，有上開雲林縣虎尾地政事務所民眾閱覽《
    異動索引》1 份可查。但異議人於【90年1 月14日】因本件
    交通違規事件經警掣單舉發時，舉發違規通知單上記載之地
    址仍是「雲林縣褒忠鄉○○路458 號」，如異議人早已搬離
    上開住所，異議人於警察舉發時當可表明上開住所已非居住
    地，而另行補載居所地地址。況異議人本人於舉發違規通知
    單上簽名收受，有舉發違規通知單上收受通知聯者簽章欄異
    議人本人簽名可佐，是異議人當明知其遭舉發違反道路管理
    事件而需繳納罰款，而上開舉發違規通知單上記載之地址為
    原住所，如行政機關有相關文書送達必將送達於該處而應予
    注意才是。又「戶籍登記之申請，應於事件發生或確定後30
    日內為之。」戶籍法第47條第1 項前段定有明文。異議人辯
    稱其於89年間即已搬離原住所，但卻遲至【94年12月6 日】
    始辦理戶籍地址變動，有上開遷徙紀錄資料查詢結果列印本
    1 紙在卷可查，從而，異議人上開辯解是否無訛，亦有可疑
    。因此，異議人上開辯解並無法阻卻該裁決書送達效力之發
    生。綜上，本件裁決書應認於94年9 月16日已合法送達於異
    議人，則異議人遲至95年4 月26日始具狀向原處分機關聲明
    異議，再由原處分機關轉呈本院交通法庭審理，有異議人交
    通聲明異議狀上原處分機關之收文章存卷可按，顯已逾20日
    之聲明異議法定期間，其聲明異議不合法，且無法補正，自
    應予駁回。
五、據上論斷，應依道路交通管理處罰條例第87條第2 項、道路
    交通案件處理辦法第18條，裁定如主文。
中    華    民    國    95    年    5     月    12    日
                  交通法庭法  官 李明鴻
以上正本證明與原本無異
如不服本裁定應於送達後5 日內向本院提出抗告狀
                          書記官 孫秀桃
中    華    民    國    95    年    5     月    12    日


司法院資訊處製作；財團法人民間司法改革基金會備份。
